【裁判字號】    88,交易,278
【裁判日期】    890525
【裁判案由】    過失致死等
【裁判全文】
臺灣士林地方法院刑事判決                        八十八年度交易字第二七八號
    公  訴  人  臺灣士林地方法院檢察署檢察官
    被      告  丁○○
右列被告因過失致死案件，經檢察官提起公訴（八十八年度偵字第六六一五號），本
院判決如左：
    主  文
丁○○從事業務之人，因業務上之過失致人於死，處有期徒刑捌月。
    事  實
一丁○○係汽車材料送貨員，為從事駕駛業務之人，於八十八年一月二十六日上午十
  時許，騎乘車牌號碼ＤＩＣ─七二○號改裝後之輕型機車，沿臺北市○○○路○段
  ，由北往南方向行駛，行經臺北市○○○路○段、保安街交岔路口，本應注意在已
  劃分快慢車道之道路，輕型機器腳踏車應在慢車道行駛，又行車變換車道時，應先
  顯示方向燈光或手勢，並應注意安全距離，以防杜意外事故之發生，且當時陰天日
  間自然光線，路面乾燥無缺陷，視距良好，復無不能注意之情形，竟疏未注意，貿
  然行駛於內側車道，嗣為閃避前方不詳車牌號碼之自用小客車，丁○○未顯示方向
  燈光或手勢且未注意安全距離，即率爾變換至外側車道，其右側車身因而擦撞後方
  同向直行於內側車道、由乙○○騎乘之車牌號碼ＱＱＸ─六四五號輕型機車左側車
  身及車把，二車均人車倒地，致乙○○受有臀部挫傷、薦椎椎骨骨折之傷害，ＱＱ
  Ｘ─六四五號機車倒地後向右前方滑行至人行道上，再撞擊站立路旁等候紅綠燈之
  謝素珠身體，使謝素珠向後仰倒，頭部碰撞人行道邊緣之水泥地，造成謝素珠頭部
  挫裂傷，經送醫急救後，終因顱內出血，於同日上午十時五分到院時已死亡。丁○
  ○於肇事後，在未被有偵查犯罪職權之公務員發覺前，主動請通知救護車將謝素珠
  送醫並自首犯罪，坦承肇事而接受裁判。
二案經被害人乙○○及謝素珠之夫丙○○訴由臺北市政府警察局大同分局移送臺灣士
  林地方法院檢察署檢察官偵查起訴。
    理  由
一訊據被告丁○○對於右揭時地騎乘機車於內側車道，變換至外側車道時肇事，致被
  害人謝素珠死亡、告訴人乙○○受傷之事實坦承不諱，惟辯稱：伊變換車道時，因
  乙○○車速過快，自後方撞擊伊所騎乘之機車，二車車把相勾後始倒地云云。惟查
  ：(一)右揭事實，業據告訴人乙○○指訴綦詳（參見本院八十九年三月十四日訊問筆
  錄），並有道路交通事故調查報告表、談話紀錄表、補充資料、事故現場照片四十
  二幀附卷可稽，且觀諸卷附現場照片及調查報告表，被告所騎乘之車牌號碼ＤＩＣ
  ─七二○號輕型機車右前方向燈及右側車身有擦撞痕跡、右前方後視鏡於刮地時掉
  落，刮地痕自保安街口之無名巷前方起，由快慢車道分界之標線處自內側斜向外側
  ，刮地痕長達八．五公尺，而乙○○騎乘之車牌號碼ＱＱＸ─六四五號輕型機車左
  側車身有擦撞痕跡、車頭及其他部位則完好，刮地痕由慢車道斜向人行道旁血跡處
  ，刮地痕僅一．七公尺，核與告訴人所述車禍情節相符。倘果如被告所言，係告訴
  人乙○○自後撞擊，則車牌號碼ＱＱＸ─六四五號機車之車頭應遺留撞痕，車牌號
  碼ＤＩＣ─七二○號機車應呈現單點撞痕，而非二車側邊均有擦撞之痕跡。是以本
  件車禍應係被告自內側車道向右變換至外側車道時，右側車身擦撞乙○○騎乘之機
  車左側，雙方倒地後往右前方滑行，車牌號碼ＱＱＸ─六四五號機車滑行後再撞及
  行人而肇事，臺北市車輛行車事故鑑定委員會八十八年十月十一日北鑑審字第八八
  六○二三四一○○號鑑定意見書、臺北市政府交通局八十九年一月二十八日北市三
  字第八八二五四九八二○○號函附送之八十九年一月二十四日北市交鑑意字第五三
  八九號臺北市車輛行車事故鑑定案件覆議意見書亦同此認定。(二)被害人謝素珠確因
  本件車禍致顱內出血，到醫院時死亡，此經臺灣士林地方法院檢察署檢察官督同法
  醫師相驗屬實，製有勘驗筆錄、相驗屍體證明書、驗斷書在卷足憑，並有臺北市立
  中興醫院八十九年三月二十七日北市興服字第八九六○一九一九○○號函附送之病
  歷影本一件可參。又告訴人乙○○因本件車禍受有臀部挫傷、薦椎椎骨骨折等傷害
  ，亦有診斷證明書在卷足考。(三)按在已劃分快慢車道之道路，輕型機器腳踏車應在
  慢車道行駛，又行車變換車道時，應先顯示方向燈光或手勢，並應注意安全距離，
  道路交通安全規則第九十一條第六款、第九十八條第一項第六款、第九十九條第一
  項第二款分別定有明文。被告騎乘機車自應注意上述道路交通安全規定，且當時之
  陰天日間自然光線、視距良好、路面乾燥無缺陷等情形，有道路交通事故調查表可
  按，並無不能注意之情事，竟疏未注意，貿然行駛於內側車道，復未顯示方向燈光
  或手勢，亦未保持安全距離即變換車道切入外側車道，以致肇事，造成被害人謝素
  珠死亡、告訴人乙○○受傷，被告對本件車禍之發生，顯有過失，且其過失與被害
  人謝素珠之死亡、告訴人乙○○之傷害間，具有相當因果關係。是被告所辯，顯係
  卸責之詞，不足採信。本件事證明確，被告犯行堪以認定，應依法論科。
二查被告於案發當時係汽車材料送貨司機，業據其供承在卷（參見本院八十八年十二
  月九日訊問筆錄、八十九年三月十四日訊問筆錄、八十九年五月十一日審判筆錄）
  ，並以之為業，為從事駕駛業務之人，於執行業務中開車肇事，致人於死及受傷，
  核其所為，係犯刑法第二百七十六條第二項業務過失致死罪、第二百八十四條第二
  項前段業務過失傷害等罪。公訴意旨漏未斟酌被告於執行業務時肇事，而認被告係
  犯同法第二百七十六條第一項過失致死罪嫌，尚有未洽，惟其基本事實同一，本院
  自應予審理，並變更起訴法條。其所犯前開各罪，係一行為觸犯數罪名，為想像競
  合犯，依法從一重過失致死罪處斷。被告於肇事後，在未被有偵查犯罪職權之公務
  員發覺前，主動通知救護車並自首犯罪，坦承肇事而接受裁判，業據證人甲○○（
  參見本院八十八年十二月九日訊問筆錄）證述無訛，並有交通事故談話紀錄表可查
  ，係對未發覺之犯罪自首而接受裁判，應依刑法第六十二條前段規定減輕其刑。爰
  審酌被告騎乘機車於快車道，任意變換車道至慢車道，罔顧交通安全，造成一死一
  傷，肇事至今一年餘尚未與被害人家屬達成和解之犯罪後態度，及其品行、生活狀
  況、智識程度、犯罪所生危害等一切情狀，量處如主文所示之刑。
據上論斷，應依刑事訴訟法第二百九十九條第一項前段、第三百條，刑法第二百七十
六條第二項、第二百八十四條第二項前段、第五十五條、第六十二條前段，罰金罰鍰
提高標準條例第一條前段，判決如主文。
本案經檢察官李學到庭執行職務。
中        華        民        國    八十九    年    五    月   二十五   日
                                    臺灣士林地方法院交通法庭
                                                法  官  陳  玉  曆
右正本證明與原本無異。
如不服本判決，應於判決送達後十日內，向本院提出上訴狀。
                                                書記官  陳  鳳  嬌
中        華        民        國    八十九    年    五    月   二十六   日
附錄本案論罪科刑法條全文。
刑法第二百七十六條第二項：
因過失致人於死者，處二年以下有期徒刑、拘役或二千元以下罰金。
從事業務之人，因業務上之過失犯前項之罪者，處五年以下有期徒刑或拘役，得併科
三千元以下罰金。


司法院資訊處製作；財團法人民間司法改革基金會備份。
